【裁判字號】    92,台上,6985
【裁判日期】    921211
【裁判案由】    違反槍砲彈藥刀械管制條例
【裁判全文】
最高法院刑事判決                              九十二年度台上字第六九八五號
    上  訴  人  甲○○
右上訴人因違反槍砲彈藥刀械管制條例案件，不服台灣高等法院台南分院中華民國九
十年六月六日第二審判決（九十年度上訴字第五六五號，起訴案號：台灣嘉義地方法
院檢察署八十九年度偵字第四三二四號），提起上訴，本院判決如左：
    主  文
原判決撤銷，發回台灣高等法院台南分院。
    理  由
本件原判決認定：上訴人甲○○於民國八十六年間，因非法吸用化學合成麻醉藥品、
轉讓禁藥等罪，分別經法院判處有期徒刑六月、五月，並依序於八十六年十一月二十
六日、八十七年三月二十八日執行完畢。其於八十九年六月間自其友人李豐川處收受
槍柄、槍托業已分離而喪失效用之空氣長槍一把後，於八十九年七月某日，未經許可
，於嘉義縣民雄鄉○○路三三三號之一其所經營之「風雲檳榔攤」內將螺絲鎖緊並組
裝修理完成具有殺傷力之空氣長槍後藏放。嗣於同年月十五日零時許，因酒後駕車肇
事逃逸，竟持該槍填充鋼珠朝尾隨追趕之路人郭明仁所駕駛之自用車射擊五發（上訴
人酒後不能安全駕駛、肇事過失傷害、肇事後逃逸及持槍射擊恐嚇部分，均業經第一
審分別諭知不受理及處刑確定），郭明仁隨即逃離現場並向警方報案。嗣於同日零時
四十分許，為警在嘉義市○○○路與國安三街處查獲，並扣得改造空氣長槍一支、上
訴人所有供犯罪所用之鋼珠一罐（內含鋼珠二百二十顆）、ＣＯ２壓縮高壓鋼瓶三瓶
等情。因而維持第一審就本部分論處上訴人以未經許可，製造可發射金屬具有殺傷力
之改造空氣長槍（累犯）罪刑之判決，駁回上訴人之第二審上訴，固非無見。
惟查：(一)、依刑事訴訟法第一百五十六條第二項規定，被告雖經自白，仍應調查其他
必要之證據，以察其是否與事實相符。立法目的乃欲以補強證據擔保自白之真實性，
亦即以補強證據之存在，藉之限制自白在證據上之價值。而所謂補強證據，則指除該
自白本身外，其他足資以證明自白之犯罪事實確具有相當程度真實性之證據而言。雖
其所補強者，非以事實之全部為必要，但亦須因補強證據與自白之相互利用，而足使
犯罪事實獲得確信者，始足當之。上訴人雖於警訊及第一審調查時均供承其有組裝扣
案空氣長槍之行為（見警卷第六頁反面；第一審卷第六十五頁），但其於警訊時，並
未詳述如何組合槍枝，而其於第一審審理中，則稱：扣案空氣長槍之木柄原本是斷掉
，且與槍分開，伊將它組裝起來等語（見第一審卷第二十頁、第六十五頁），另其於
原審調查時又辯稱：本件空氣長槍因木製槍柄斷掉，僅剩前半部槍管及連扳機之機身
，暨原來即連在槍柄之木製護托而已，伊僅將護托與扳機外套之固定螺絲栓緊而已，
對槍管、機身及扳機等該槍之主要部分，則均未予修理、重製等語，並請求傳喚交該
空氣長槍予伊之證人李豐川為證（見原審卷第五十六頁），且依卷附內政部警政署刑
事警察局刑鑑字第九四九九一號鑑驗通知書所載，似亦認扣案空氣長槍僅將玩具空氣
長槍之木質槍托部分予以切除改造而已（見偵查卷第二十二頁）。故上訴人於原審所
辯，即非全然無據，則上訴人於警訊及第一審調查時之上述自白，是否與事實相符？
是否即能證明上訴人有製造或改造槍枝之行為？原審未予究明，遽採為判決基礎（見
原判決第二頁倒數第五行至第三頁第四行），自嫌速斷，並有應於審判期日調查之證
據而未予調查之違法。(二)、原判決以上訴人製造空氣長槍，已嚴重影響社會治安，且
於八十九年七月十五日與人擦撞後，逕自駕車逃逸，路人郭明仁見狀而自後尾隨追蹤
，竟遭上訴人持前開空氣長槍射擊，足見上訴人藐視他人生命、身體及財產，其恣意
漠視法律及公權力，反社會性格至為明顯，衡其所為行為之嚴重性，並斟酌其行為之
危險性，實有預防矯治其社會危險性之必要，乃維持第一審本部分適用槍砲彈藥刀械
管制條例第十九條第一項規定，諭知上訴人應於刑之執行完畢或赦免後，令入勞動場
所強制工作三年之判決（見原判決第五頁第六行至第十行、第十二行、第十四行、第
十五行）。但槍砲彈藥刀械管制條例已於九十年十一月十四日修正公布，將原第十九
條有關宣告保安處分之規定刪除，並自同年月十六日起生效，該次修正之後，對於犯
修正前槍砲彈藥刀械管制條例第十九條第一項所列之罪，認為有宣付強制工作之必要
者，亦僅能斟酌刑法第九十條第一項規定之要件，依職權為之，原判決據以宣告保安
處分之法條既已失效，亦屬無從維持。以上或為上訴意旨所指摘，或為本院得依職權
調查之事項，應認原判決有撤銷發回更審之原因。
據上論結，應依刑事訴訟法第三百九十七條、第四百零一條，判決如主文。
中      華      民      國    九十二    年     十二     月     十一     日
                              最高法院刑事第八庭
                                  審判長法官  陳  炳  煌
                                        法官  陳  世  雄
                                        法官  韓  金  秀
                                        法官  吳  信  銘
                                        法官  徐  文  亮
      右正本證明與原本無異
                                              書  記  官
中      華      民      國    九十二    年     十二     月     十八     日
                                                                        Ｍ


司法院資訊處製作；財團法人民間司法改革基金會備份。
